【裁判字號】    89,易,129
【裁判日期】    890602
【裁判案由】    贓物
【裁判全文】
臺灣雲林地方法院刑事判決                          八十九年度易字第一二九號
    公  訴  人  臺灣雲林地方法院檢察署檢察官
    被      告  丙○○
右列被告因贓物案件，經檢察官提起公訴（八十八年度偵字第四Ｏ五一號），本院判
決如左：
    主  文
丙○○無罪。
    理  由
一、公訴意旨略以：被告丙○○明知某不詳姓名、年籍之人所持有之ＰＶＣ風雨線九
    十二公斤，係臺灣電力股份有限公司（以下簡稱臺電公司）所失竊之贓物，竟於
    不詳時、地從上開不詳之人手中收受右開臺電公司失竊之風雨線，並放置在雲林
    縣崙背鄉崙前村南光一三九號被告丙○○住處。嗣於民國（下同）八十八年七月
    廿日十時四十分許，當鍾高悟、滿吉村（其二人所涉犯之竊盜罪嫌，業經公訴人
    為不起訴處分）駕駛自用小客車欲搬運右開風雨線時，在上開被告丙○○住處前
    為警查獲，因認被告丙○○所為，係犯刑法第三百四十九條第一項之收受贓物罪
    嫌。
二、按犯罪事實應依證據認定之，無證據不得推定其犯罪事實，刑事訴訟法第一百五
    十四條定有明文。而此之所謂證據係指積極之證據而言，故如無確切之積極證據
    ，足以證明被告之犯罪事實，即令被告不能為有利之反證，亦不能遽論以罪刑。
    亦即認定不利於被告之事實，須依積極證據，苟證據不足為不利於被告事實之認
    定時，即應為有利於被告之認定，更不必有何有利之證據（最高法院三十年上字
    第八一六號判例參照）。訊據被告丙○○固坦承持有右開臺電公司所失竊之風雨
    線之事實不諱，惟堅決否認有何收受贓物之犯行，辯稱：伊係以新台幣（下同）
    二千元向古物商乙○○購得右開電纜線，伊並不知係臺電公司所失竊之風雨線等
    語。公訴人認為被告丙○○涉犯右開收受贓物罪嫌，無非以證人乙○○雖曾出售
    電纜線予被告丙○○，然並非本件被查獲之風雨線，且在被告丙○○住處查獲有
    電纜線接頭，足認非一般古物商經整理出售之電纜線，再以被查獲之電纜線數量
    觀之，亦與正常使用之數量不符，實難認被告丙○○對本件查獲之風雨線無贓物
    之認識為其依據。經查：
    (1)右開ＰＶＣ風雨線，原係臺電公司懸掛在雲林縣水林鄉大溝村水林一七四北五
      號電桿上之風雨線，於八十八年七月十七日七時許發現失竊，業經臺電公司前
      水林服務所主任甲○○證述在卷，並有雲林縣警察局北港分局受理刑事案件報
      案三聯單及贓物認領保管單各一紙附卷可稽，是被告丙○○所持有之右開風雨
      線，應可認定係失竊之贓物。然被告丙○○是否涉有收受贓物犯行，仍應審酌
      其是否明知右開風雨線係失竊之贓物而收受；
    (2)被告丙○○於警訊、偵查及本院審理時均陳稱：伊係以二千元向乙○○購得右
      開電纜線等語，其始終表示右開電纜線係向乙○○購得，公訴人卻認定被告丙
      ○○係收受贓物，誠難想像所憑之依據為何。公訴人既無法查明被告丙○○究
      係於何時地，向何人以何種方法取得本件九十二公斤風雨線，在毫無積極證據
      之情形下，認定被告丙○○係於不詳時、地，自不詳姓名、年籍之人處，收受
      上開失竊之風雨線，誠屬率斷（蓋被告丙○○亦有可能係因其他事由取得本件
      九十二公斤風雨線）；
    (3)證人乙○○雖證稱：本件在丙○○住處查獲之電纜線，並非伊售予丙○○云云
      ，然公訴人並未於起訴書中說明為何採信證人乙○○之證言、而不採信被告丙
      ○○供詞（即係向乙○○購得右開電纜線）之理由，則公訴人認定被告丙○○
      於不詳時、地，自不詳姓名、年籍之人處，收受上開失竊之風雨線，即屬無積
      極證據之不合理推論；
    (4)公訴人雖以在被告丙○○住處查獲有電纜線接頭，認定非一般古物商經整理出
      售之電纜線，進而認定被告丙○○應知其所持有之電纜線，係來路不明之贓物
      ，然一般古物商經整理出售之電纜線，是否均無接頭，係屬特別經驗法則，公
      訴人既非販賣電纜線之古物商，焉知一般古物商經整理出售之電纜線均無接頭
      ？且本件案發後，公訴人既未立即親自或指派警員至證人乙○○經營之古物商
      店查看，焉知證人乙○○所出售之電纜線，均無接頭？（本院受理本件時，距
      案發已有七個月，已無履勘乙○○經營之古物商店，查看其出售之電纜線有無
      接頭之實益）公訴人既未說明為何一般古物商經整理出售之電纜線必無接頭，
      故有接頭之電纜線必係來路不明贓物之理由，尚不得徒憑被告丙○○所持有之
      右開風雨線有接頭，即遽認其應知係來路不明之贓物；
    (5)公訴人雖以被告丙○○持有之風雨線數量與正常使用之數量不符，進而認定被
      告丙○○應知其所持有之電纜線，係來路不明之贓物，然遍觀全卷，不知公訴
      人之「正常使用」所指為何？如何之數量方符合正常使用？被告丙○○供稱：
      伊購買右開電纜線，係供伊做布袋戲聲光效果使用等語，而證人乙○○亦證稱
      ：丙○○向伊購買電纜線時，有說係供其做布袋戲聲光效果使用等語，公訴人
      既未從事布袋戲演出，焉知被告丙○○持有之本件電纜線，並不符正常使用之
      數量；
    (6)證人甲○○於本院調查時證稱：臺電公司之ＰＶＣ風雨線，裡面的銅線部分有
      增加其他金屬，顏色較純銅為暗，且外面的絕緣皮較一般的電纜線絕緣皮為硬
      ，而絕緣皮上有「ＴＰＣ」及六十毫米平方字樣，除臺電公司外，只有大工廠
      架空電線才用得到類似顏色較暗、絕緣皮較硬的電纜線等語，從右開風雨線之
      外觀而言，一般人（含本院在內）無從識別係臺電公司之ＰＶＣ風雨線（「Ｔ
      ＰＣ」係哪些英文字之簡稱不明），本件臺電公司失竊之ＰＶＣ風雨線絕緣皮
      上，既無臺電公司之中文字樣或常見之閃電標誌，且被告丙○○供稱：伊並不
      知為何伊所持有之右開電纜線絕緣皮較一般為硬，伊亦不懂絕緣皮上之號碼及
      英文字所代表之意義為何等語，再參以被告丙○○係一介從事布袋戲演出之人
      ，其學歷僅有國中一年肄業（此有雲林縣警察局西螺分局素行調查表在卷足憑
      ），既無證據能證明被告丙○○具有電纜線專業知識，知道如何分辨本件電纜
      線係臺電公司失竊之ＰＶＣ風雨線，且類似顏色較暗、絕緣皮較硬的電纜線，
      在大工廠架空電線亦用得到，則被告丙○○是否知道其所持有之右開電纜線，
      係臺電公司失竊之ＰＶＣ風雨線，誠有疑問；
    綜上所述，被告丙○○所辯，尚堪採信。此外，復查無其他積極證據足以證明被
    告丙○○有何右揭收受贓物犯行，自應為無罪之諭知。
三、據上論斷，應依刑事訴訟法第三百零一條第一項，判決如主文。
本案經檢察官藍獻榮到庭執行職務。
中      華      民      國      八十九      年      六    月     二     日
                                         臺灣雲林地方法院刑事第二庭
                                                 法  官  倪  彰  鴻
右正本證明與原本無異。
如不服本判決，應於判決送達後十日內向本院提出上訴狀( 應附繕本 )。
                                                 書記官  吳  丕  顯
中      華      民      國      八十九      年      六    月     九     日


司法院資訊處製作；財團法人民間司法改革基金會備份。
